臺灣臺中地方法院刑事判決
111年度原金訴字第6號
公  訴  人  臺灣臺中地方檢察署檢察官
被      告  黃舒婷



選任辯護人  王逸青律師（法扶律師）
上列被告因違反洗錢防制法等案件，經檢察官提起公訴（110年
度偵字第24290、28571號）及移送併辦（111年度偵字第9960號
），本院判決如下：
    主    文
黃舒婷幫助犯一般洗錢罪，處有期徒刑參月，併科罰金新臺幣壹
萬元，罰金如易服勞役，以新臺幣壹仟元折算壹日。緩刑貳年，
並應依附表所示之調解程序筆錄履行調解成立內容，另應於緩刑
期內向指定之政府機關、政府機構、行政法人、社區或其他符合
公益目的之機構或團體，提供肆拾小時之義務勞務，緩刑期間付
保護管束。
    犯罪事實
一、黃舒婷依一般社會生活之通常經驗，可預見將金融機構帳戶
    之提款卡及密碼任意交予他人使用，可能成為詐欺取財之犯
    罪工具，並用以掩飾、隱匿不法所得去向，竟仍基於縱若取
    得其所交付之帳戶提款卡、密碼之人，自行或轉交他人用以
    實施犯罪，供作被害人匯款之用，仍不違背其本意之幫助詐
    欺取財及幫助一般洗錢之不確定故意，於民國110年3月間某
    日某時，經由網路訊息與真實姓名年籍均不詳之人士加LINE
    成好友後，先將其國民身分證拍照傳送予該人士後，再依該
    人士之指示將其所申設中國信託商業銀行帳號000-00000000
    00000000號帳戶（下稱本案中信帳戶）之提款卡寄送予該人
    士所指定之某詐欺集團成員收受，嗣再將提款卡密碼以LINE
    傳送予該人士，容任詐欺集團成員持之遂行詐欺取財及一般
    洗錢犯罪使用。嗣詐欺集團成員取得本案中信帳戶提款卡、
    密碼後，旋即意圖為自己不法之所有，基於詐欺取財及一般
    洗錢之犯意聯絡，分別為下列行為：
  ㈠詐欺集團不詳成員於110年3月29日19時41分許至48分許期間
    ，假冒花蓮市布洛灣大飯店客服人員致電楊長霖，佯稱因公
    司系統錯誤，導致重複扣款，須依指示操作ATM或網路銀行
    以解除設定云云，楊長霖一時不察，陷於錯誤，依指示操作
    其玉山銀行網路銀行APP，於同日20時10分許，匯款新臺幣
    （下同）5萬元（含手續費15元）至上開黃舒婷所提供之中
    國信託銀行帳戶，而旋即遭提領一空。嗣楊長霖驚覺受騙，
    報警處理而循線查悉上情（110年度偵字第28571號）。
  ㈡詐欺集團不詳成員於110年3月29日19時59分許，假冒花蓮市
    布洛灣大飯店客服人員致電葉惠稜，佯稱因公司櫃台人員誤
    刷了1筆團體訂房，進而套取葉惠稜所使用之信用卡發行銀
    行後，稱將有銀行客服人員與其聯絡以協助解除設定。嗣再
    由詐欺集團不詳成員與葉惠稜聯絡，誆稱須依指示操作ATM
    以解除設定云云，致葉惠稜一時不察，陷於錯誤，依指示操
    作ATM，於同日20時38分許、46分許，匯款2萬9678元、1萬5
    67元至本案中信帳戶，而旋即遭提領一空。嗣葉惠稜驚覺受
    騙，報警處理而循線查悉上情（110年度偵字第24290號）。
  ㈢詐欺集團不詳成員於110年3月29日18時許，撥打電話向張靜
    如佯稱：因系統設定錯誤導致有重複扣款之情事，須依指示
    匯款云云，致張靜如一時不察而陷於錯誤，並依指示於110
    年3月29日20時13分許，匯款3萬元至本案中信帳戶內，嗣張
    靜如察覺受騙，經報警處理後，始為警循線查知上情（111年
    度偵字第9960號）。
二、案經楊長霖訴由桃園市政府警察局平鎮分局、葉惠稜訴由臺
    中市政府警察局和平分局、張靜如訴由花蓮縣警察局吉安分
    局報告臺灣臺中地方檢察署檢察官偵查起訴。
    理    由
一、證據能力之說明：
　㈠本判決所引用被告以外之人於審判外之言詞或書面陳述，均
    經本院於審理時當庭直接提示而為合法調查，檢察官、被告
    黃舒婷及其辯護人均同意作為證據（見本院卷第51頁），本
    院審酌前開證據作成或取得狀況，均無非法或不當取證之情
    事，亦無顯不可信情況，故認為適當而均得作為證據。是前
    開證據，依刑事訴訟法第159條之5規定，均具有證據能力。
　㈡本判決以下所引用之非供述證據，均與本案事實具有自然關
    聯性，且核屬書證、物證性質，又查無事證足認有違背法定
    程式或經偽造、變造所取得等證據排除之情事，復經本院依
    刑事訴訟法第164條、第165條踐行物證、書證之調查程序，
    亦堪認均有證據能力。
二、認定犯罪事實之理由及證據：
　　訊據被告於審判中就上開犯罪事實坦承不諱（見本院卷第14
    2頁），並經證人即告訴人葉惠稜、楊長霖、張靜如於警詢
    時證述在卷（見110偵24290卷第13-17頁，見110偵28571卷
    第73-77頁，見111偵9960卷第39-42頁），復有告訴人葉惠
    稜提出之存摺封面影本、自動櫃員機交易明細表、本案中信
    帳戶存款基本資料及交易明細表（見110偵24290卷第23、47
    -55、57-61頁）、中國信託商業銀行股份有限公司110年5月
    11日中信銀字第110224839122123號函暨本案中信帳戶之基
    本資料、交易明細表及掛失紀錄、告訴人楊長霖提出之手機
    翻拍照片（見110偵28571卷第121-129、211頁）、告訴人張
    靜如提出之通聯紀錄手機翻拍照片、存摺封面、內頁交易明
    細影本、轉帳交易紀錄手機翻拍照片、中國信託銀行自動櫃
    員機交易明細表（見111偵9960卷第45-46、47-50、51-53頁
    ）附卷可憑，足認被告之自白與事實相符，堪以採信。綜上
    所述，本案事證明確，被告上開犯行堪以認定，應依法論科
    。
三、論罪科刑：
  ㈠按刑法上之故意，分為直接故意（確定故意）與間接故意（
    不確定故意），行為人對於構成犯罪之事實，明知並有意使
    其發生者，為直接故意；行為人對於構成犯罪之事實，預見
    其發生而其發生並不違背其本意者，為間接故意。次按刑法
    上之幫助犯，係指行為人主觀上以幫助他人犯罪之意思，而
    客觀上從事構成要件以外之行為，應論以幫助犯。又幫助犯
    之成立，以行為人主觀上認識被幫助者正欲從事犯罪或係正
    在從事犯罪，且該犯罪有既遂之可能，而其行為足以幫助他
    人實現構成要件者，即具有幫助故意，並不以行為人確知被
    幫助者係犯何罪名為必要。另按行為人提供金融帳戶提款卡
    及密碼予不認識之人，固非屬洗錢防制法第2條所稱之洗錢
    行為，不成立一般洗錢罪之正犯；然行為人主觀上如認識該
    帳戶可能作為收受、提領特定犯罪所得使用，他人提領後會
    產生遮斷資金流動軌跡以逃避國家追訴、處罰之效果，仍基
    於幫助之犯意而提供，則應論以幫助犯一般洗錢罪（最高法
    院108年度台上大字第3101號裁定意旨參照）。經查，被告
    既能預見提供金融帳戶供真實身分不詳之人使用，可能遭利
    用於遂行財產上犯罪之目的，且可能產生遮斷資金流動軌跡
    以逃避國家追訴、處罰之效果，竟仍提供並容任詐欺成員使
    用本案中信帳戶以遂行詐欺取財及一般洗錢犯行，堪認其主
    觀上具有不確定故意，然被告並非實施洗錢行為之人，亦無
    證據證明被告即為實施詐術詐欺被害人之人，僅能認定被告
    係以幫助他人犯罪之意思，實施上開犯罪構成要件以外之行
    為，是被告為詐欺取財、一般洗錢犯行之幫助犯，堪以認定
    。
  ㈡核被告所為，係犯刑法刑法第30條第1項、第339條第1項之幫
    助詐欺取財罪；刑法第30條第1項、洗錢防制法第14條第1項
    之幫助一般洗錢罪。
  ㈢被告以一個交付帳戶資料之行為，同時幫助取得本案帳戶之
    人，向告訴人葉惠稜、楊長霖、張靜如詐取財物及實行一般
    洗錢犯行，為想像競合犯，應從一重論以幫助一般洗錢罪。
  ㈣臺灣臺中地方檢察署檢察官以111年度偵字第9960號移送併辦
    被告詐欺案件，因與原起訴之犯罪事實具有上述想像競合犯
    之裁判上一罪關係，爰由本院併予審理。
  ㈤刑之加重減輕事由：
　　1.被告係基於幫助之犯意而為一般洗錢罪構成要件以外之行
      為，為幫助犯，衡諸其犯罪情節，爰依刑法第30條第2項
      規定，按正犯之刑減輕之。
　　2.按犯前二條之罪，在偵查或審判中自白者，減輕其刑，洗
      錢防制法第16條第2項定有明文。經查，被告就上開幫助
      一般洗錢犯行，於審判中自白犯行（見本院卷第142頁）
      ，應依上開規定減輕其刑，並遞減輕之。
　㈥爰審酌政府機關近年來為遏止犯罪，大力宣導民眾切勿出售
    、出借帳戶資料，以免成為犯罪成員之幫兇，新聞媒體亦常
    報導犯罪成員利用人頭帳戶作為詐騙、恐嚇取財等犯罪工具
    ，被告竟貿然將本案中信帳戶之存摺、提款卡及密碼交予詐
    欺成員作為人頭帳戶使用，影響社會正常交易安全甚鉅，增
    加被害人尋求救濟之困難，並使犯罪之追查趨於複雜，助長
    詐欺風氣，所為實值非難；並考量被告犯後坦承犯行，且與
    告訴人楊長霖、張靜如成立調解（告訴人葉惠稜未於調解期
    日到場），有本院調解程序筆錄在卷可佐（見本院卷第115-
    116頁），犯後態度尚可，兼衡其智識程度、家庭經濟狀況
    （詳見本院卷第144頁）等一切情狀，量處如主文所示之刑
    ，並就罰金部分諭知易服勞役之折算標準。
　㈦被告未曾因故意犯罪受有期徒刑以上刑之宣告，有臺灣高等
    法院被告前案紀錄表在卷可稽，茲考量其犯後態度尚可，業
    如前述，信經此偵審程序後，應知所警惕，如令其入監執行
    ，對其之人格、家庭及將來對社會之適應，未必能有所助益
    ，是認上揭所宣告之刑以暫不執行為適當，爰依刑法第74條
    第1項第1款之規定，諭知緩刑如主文所示，以啟自新。又被
    告守法觀念顯有不足，為導正其行為與法治之觀念，使其於
    緩刑期間內深知戒惕，杜絕再犯，復為確保其能按上開調解
    程序筆錄所承諾之賠償金額及付款方式分期履行，本院考量
    各項情狀後，認於被告緩刑期間課予按期還款之負擔，核屬
    適當，爰依刑法第74條第2項第3款規定，諭知被告須依如主
    文所示之方式支付損害賠償；另為督促被告記取教訓，避免
    其心存僥倖，且於緩刑期內能知法守法，並對社會有所貢獻
    ，爰併依刑法第74條第2項第5款規定，命其向指定之政府機
    關、政府機構、行政法人、社區或其他符合公益目的之機構
    或團體，提供如主文所示之義務勞務時數（至於義務勞務之
    執行方法，核屬執行事項，應由檢察官執行）；復依刑法第
    93條第1項第2款規定，命於緩刑期間付保護管束，以觀後效
    。若被告不履行上開負擔，且情節重大足認原宣告之緩刑難
    收其預期效果，而有執行刑罰之必要者，依刑法75條之1第1
    項第4款之規定，得撤銷其緩刑宣告，併此敘明。
四、沒收：
    洗錢防制法第18條第1項固規定：「犯第14條之罪，其所移
    轉、變更、掩飾、隱匿、收受、取得、持有、使用之財物或
    財產上利益，沒收之；犯第15條之罪，其所收受、持有、使
    用之財物或財產上利益，亦同」，為刑法沒收規定之特別規
    定，自應優先於刑法相關規定予以適用。惟上開條文雖採義
    務沒收主義，卻未特別規定「不問屬於犯罪行為人與否，沒
    收之」，致該洗錢行為之標的是否限於行為人所有者始得宣
    告沒收，有所疑義，於此情形自應回歸適用原則性之規範，
    即參諸刑法第38條第2項前段規定，仍以屬於行為人所有者
    為限，始應予沒收。而本案並無證據證明被告實際取得前揭
    被害人匯款至本案中信帳戶之款項，復無證據證明該款項在
    被告實際管領中，尚無從依洗錢防制法第18條第1項前段規
    定宣告沒收。另卷內無證據證明被告因提供本案中信帳戶而
    取得其他犯罪所得，爰不予宣告沒收追徵犯罪所得。
據上論斷，應依刑事訴訟法第299條第1項前段，洗錢防制法第14
條第1項、第16條第2項，刑法第11條、第30條第1項前段、第2項
、第339條第1項、第55條、第42條第3項前段、第74條第1項第1
款、第2項第3款、第5款、第93條第1項第2款，刑法施行法第1條
之1第1項，判決如主文。
本案經檢察官蔣志祥提起公訴，檢察官吳錦龍移送併辦，檢察官
王宜璇到庭執行職務。
中　　華　　民　　國　　111 　年　　5 　　月　　25　　日
                  刑事第十四庭  審判長法  官  黃司熒
                                      法  官  江健鋒
                                      法  官  田雅心
以上正本證明與原本無異。
如不服本判決應於收受送達後20日內向本院提出上訴書狀，並應
敘述具體理由；其未敘述上訴之理由者，應於上訴期間屆滿後20
日內向本院補提理由書（均須按他造當事人之人數附繕本）「切
勿逕送上級法院」。
告訴人或被害人如不服判決，應備理由具狀向檢察官請求上訴，
上訴期間之計算，以檢察官收受判決正本之日起算。
　　　                              　書記官  王嘉麒
中　　華　　民　　國　　111 　年　　5 　　月　　25　　日
【附錄論罪科刑法條】
◎洗錢防制法第14條第1項
有第2條各款所列洗錢行為者，處7年以下有期徒刑，併科新臺幣
5百萬元以下罰金。
◎刑法第339條第1項
意圖為自己或第三人不法之所有，以詐術使人將本人或第三人之
物交付者，處5年以下有期徒刑、拘役或科或併科50萬元以下罰
金。
◎刑法第30條第1項
幫助他人實行犯罪行為者，為幫助犯。雖他人不知幫助之情者，
亦同。
【附表】
編號 調解程序筆錄案號 當事人 調解成立內容  1 111年度中司刑移調字第334號 聲請人楊長霖 相對人黃舒婷 相對人願給付聲請人新臺幣(下同)5萬元。 給付方法：自民國111年4月起，於每月25日前各給付5000元，至全部清償完畢止，如有一期未履行視為全部到期。  2 辯論終結後始成立調解，本院卷內尚無調解案號 聲請人張靜如 相對人黃舒婷 相對人願給付聲請人新臺幣3萬元。 給付方法：自民國111年6月起，於每月25日前給付新臺幣3000元，至全部清償完畢止，如有一期未履行視為全部到期。